臺中高等行政法院裁定
                                      110年度原訴字第3號
原      告　林誌彥

上列當事人間因原住民保留地事件，原告不服南投縣政府中華民
國109年10月21日府行救字第108號訴願決定，提起行政訴訟，本
院裁定如下︰
    主  文
一、原告之訴駁回。
二、訴訟費用由原告負擔。
　　理  由
一、按原告之訴，有起訴不合程式或不備其他要件者，行政法院
    應以裁定駁回之，行政訴訟法第107條第1項第10款定有明文
    ；併依同條第2項規定，撤銷訴訟及課予義務訴訟，原告於
    訴狀誤列被告機關者，準用第1項規定。另經訴願程序之行
    政訴訟，其被告為下列機關：(一)駁回訴願時之原處分機關
    ，(二)撤銷或變更原處分時，為撤銷或變更之機關，復為同
    法第24條所明定。又依訴願法第3條第1項及行政程序法第92
    條第1項規定，所謂行政處分係指中央或地方機關就公法上
    具體事件所為之決定或其他公權力措施而對外直接發生法律
    效果之單方行政行為；行政機關所為單純事實之陳述或理由
    之說明，並未發生何法律上之效果，自非行政處分，人民對
    之提起撤銷訴訟，其訴即屬不合法。復按提起課予義務訴訟
    ，以經合法訴願為要件，倘未經訴願而提起行政訴訟，其起
    訴即屬不備其他要件，行政法院應依行政訴訟法第107條第1
    項第10款後段規定，以裁定駁回其訴。
二、經查：
  ㈠原告主張其父親林爐漢原所有南投縣○○鄉○○村○○段00
    0○0○號土地（下稱系爭土地），因被徵收為公共廁所使用
    ，現請求返還，並提出民國57年6月15日之山地保留地墾植
    權及地上物讓渡證書為佐（本院卷1第27-31頁），並向各機
    關陳請；其中南投縣信義鄉公所於109年4月21日曾函予原告
    稱系爭土地自56年8月20日總登記以來，所有權人皆為中華
    民國，管理機關為原住民委員會（下稱原民會），且無相關
    機關辦理徵收情形之情（本院卷1第117頁）；原民會於110年
    10月13日原民土字第1100054922號函稱「說明三、本會業依
    前開規定多次交查南投縣政府，並以本會110年8月19日原民
    土字第1100046220號函回復臺端，案地自56年總登記為國有
    原住民保留地，由信義鄉公所於76年出租予非原住民申請無
    償取得，案地現況為建物2棟、雜木林等，爰無臺端所訴未
    作實質地權釐清情事。是以，本案業經本會以正式公文查復
    臺端，復依行政程序法第173條第1項第2款規定同一事由，
    經予適當處理，並已明確答覆後，而仍一再陳情者，得不予
    處理。」（本院卷2第273-275頁）等，合先說明之。
  ㈡本院於110年5月27日裁定通知原告補繳裁判費、列明被告當
    事人及具體表明請求撤銷之原處分，茲原告固繳納裁判費及
    列被告為南投縣政府，並提出所指之原處分及訴願決定（本
    院卷1第193-195、203-215頁）；惟查：
  ⒈審之原告所稱之原處分係指南投縣政府110年4月21日府行救
    字第1100090742號之函文，而該件函文說明稱「經查系爭土
    地所有權人為中華民國，管理者為原民會，台端如有促請政
    府歸還土地之需求，似應洽商管理機關原民會意見並提出申
    請文件……」之內容，該函應僅係南投縣政府將其查詢系爭
    土地之所有權人、管理者函知原告，性質上屬觀念通知，並
    未發生任何法律效果，尚非屬行政處分；且原告針對南投縣
    政府110年4月21日函未經訴願程序，逕行提起撤銷訴訟，核
    屬起訴不備其他要件，於法不合。
  ⒉另原告雖檢附南投縣政府109年10月21日府行救字第108號訴
    願決定而提起行政訴訟，但卻補正訴願機關南投縣政府為被
    告，屬逾期未為合法之補正，亦非適法。
三、結論：本件原告之訴不合法，應予駁回。
中　　華　　民　　國　　110　 年　  11　  月　　12　  日
                  臺中高等行政法院第三庭
                          審判長法官　陳  文  燦
                              法  官　張  鶴  齡
                              法  官　楊  嵎  琇
以上正本證明與原本無異。
如不服本裁定，應於裁定送達後10日內以書狀敘明理由，經本院
向最高行政法院提起抗告（須依對造人數附具繕本）。
中　　華　　民　　國　　110　 年　  11　  月　　12　  日
                              書記官  詹  靜  宜